最高法院刑事判決　　　　　　　　　111年度台上字第3808號
上　訴　人　陳信宇




上列上訴人因違反毒品危害防制條例案件，不服臺灣高等法院中
華民國111年3月30日第二審判決（111年度上訴字第487號，起訴
案號：臺灣桃園地方檢察署109年度偵字第33147號），提起上訴
，本院判決如下：
    主  文
上訴駁回。
    理  由
一、刑事訴訟法第377 條規定，上訴於第三審法院，非以判決違
    背法令為理由，不得為之。是提起第三審上訴，應以原判決
    違背法令為理由，係屬法定要件。如果上訴理由書狀並未依
    據卷內訴訟資料，具體指摘原判決不適用何種法則或如何適
    用不當，或所指摘原判決違法情事，顯與法律規定得為第三
    審上訴理由之違法情形不相適合時，均應認其上訴為違背法
    律上之程式，予以駁回。
二、本件原審審理結果，認定上訴人陳信宇有如原判決犯罪事實
    欄所載之犯行，因而維持第一審論處上訴人犯販賣第三級毒
    品未遂罪刑，並諭知相關沒收之判決，駁回上訴人在第二審
    之上訴，已依其調查證據之結果，載述憑以認定之心證理由
    。
三、刑事訴訟法第288條第4項規定，審判長就被告科刑資料之調
    查，應於訊問被告被訴事實後，始得為之，旨在避免與犯罪
    事實無關之科刑資料影響法官認定事實之心證。又依同法第
    47條規定，審判期日之訴訟程序，專以審判筆錄證之。則事
    實審法院於審判期日有無依法踐行上開訴訟程序，自以審判
    筆錄之記載為據。本件原審於民國111年3月2 日審理時，審
    判長於訊問上訴人犯罪事實後，已詢問檢察官、上訴人及原
    審辯護人，對上訴人的前案紀錄表有何意見，並詢問上訴人
    之教育程度、職業及家庭狀況，暨詢問檢察官、上訴人及原
    審辯護人有無其他科刑資料提出，有原審上開審判程序筆錄
    在卷可憑，可見原審已依法踐行科刑調查。上訴意旨謂原審
    於訊問上訴人被訴事實後，僅提示上訴人之前案紀錄表，隨
    即諭知調查證據完畢，進行言詞辯論，並未依刑事訴訟法第
    288條第4項規定為科刑資料之調查云云，尚與卷證資料不符
    。其執此指摘，自非適法之第三審上訴理由。
四、刑法第59條之酌量減輕其刑，必其犯罪情狀顯可憫恕，在客
    觀上足以引起一般人之同情，認為即予宣告法定最低度刑，
    猶嫌過重，始有其適用。原判決已敘明服食4-甲基甲基卡西
    酮，將造成身體呼吸、心臟血管、神經、肌肉骨骼系統及精
    神上各種不適，上訴人明知4-甲基甲基卡西酮危害國民健康
    ，僅為牟取個人私利，即販賣毒品，並無任何特殊之原因與
    環境，在客觀上足以引起一般人同情之情狀，況本件依毒品
    危害防制條例第17條第2項及刑法第25條第2項規定遞減輕其
    刑後，刑期已大幅減低，難謂有情輕法重情形，因認無刑法
    第59條酌減其刑之適用。經核於法尚無違誤。上訴意旨，任
    憑己意，以其僅有1 次販賣行為，數量及金額均非甚鉅，且
    為未遂，除本件犯行外，並無其他販賣毒品行為，顯非以販
    毒為業之人，對社會之危害相對較輕，原判決未依刑法第59
    條予以減輕，有所未當云云，無非就原審適法之論斷，重為
    爭論，亦非合法之第三審上訴理由。
五、量刑輕重，為裁判之法院得依職權裁量之事項，苟其量刑已
    以行為人之責任為基礎，並斟酌刑法第57條各款所列情狀，
    在法定刑度內，酌量科刑，如無違反公平、比例及罪刑相當
    原則，致明顯輕重失衡情形，自不得指為違法。原判決已審
    酌刑法第57條科刑相關之情狀，依卷存事證，就上訴人犯罪
    之情節，及行為人屬性等，在罪責原則下適正行使其量刑裁
    量權，認第一審針對上訴人所為裁量，無悖於上述科刑原則
    ，因而維持第一審判決所處之刑，客觀上並未逾越法定刑度
    ，且與罪刑相當原則無悖，難認有逾越法律規定範圍，或濫
    用裁量權之違法情形。上訴意旨仍執陳詞，以其僅有1 次販
    賣毒品行為，且為未遂，事實上並未蔓延毒害，或造成社會
    之實害，原判決未審酌上情，仍維持第一審之刑量，有判決
    不備理由之違誤云云，無非就事實審刑罰裁量權之適法行使
    ，漫事指摘，仍非適法之第三審上訴理由。
六、綜上，本件上訴違背法律上之程式，應予駁回。 
據上論結，應依刑事訴訟法第395條前段，判決如主文。
中    華    民    國   111    年    8     月    17    日
                  刑事第八庭審判長法  官  何  菁  莪  
                                  法  官  何  信  慶  
                                  法  官  朱  瑞  娟  
                                  法  官  高  玉  舜  
                                  法  官  劉  興  浪  
本件正本證明與原本無異
                                  書記官
中    華    民    國   111    年    8     月    22    日